臺灣澎湖地方法院刑事判決　　　　　　　　　　　　　　九十三年度訴字第五號
　　公　訴　人　臺灣澎湖地方法院檢察署檢察官
　　被　　　告　乙○○
　　指定辯護人　本院公設辯護人甲○○
右列被告因瀆職案件，經檢察官提起公訴（九十三年度偵字第四三五號），本院判決
如左：
    主  文
乙○○連續依據法令從事公務之人員，侵占公有財物，處有期徒刑貳年，褫奪公權參
年，緩刑伍年。
    事  實
一、乙○○係國營事業之臺灣電力股份有限公司澎湖區營業處（址設澎湖縣馬公市西
    文一二Ｏ之一號，下稱臺電公司）總務課勤務員，辦理各項總務工作，為依據法
    令從事公務之人員。其於民國八十八年六月五日，經各級主管核准後，為辦理臺
    電公司前所承租之呼叫器退租事宜，前往中華電信股份有限公司澎湖區營運處（
    址設澎湖縣馬公市○○路三號，下稱中華電信）申請退還呼叫器保證金，當時因
    家中發生變故，急須用款，竟意圖為自己不法之所有，基於侵占公有財物之概括
    犯意，於填載持中華電信提供之「領取退費收據」後，向中華電信承辦人員取回
    臺電公司前所支付之保證金新臺幣（下同）二萬二千五百元，並將應繳回臺電公
    司之前開款項，變易持有為所有之意思，侵占入己。其復於九十一年一月三十日
    ，經各級主管機關之核准，辦理同一呼叫器退租業務時，承前犯意，以相同手法
    ，填載「領取退費收據」，向中華電信取回臺電公司前所繳交之保證金四千一百
    元，並侵占入己。嗣經臺電公司發覺有異，循線查明，乙○○遂於九十三年三月
    二日，如數繳交侵占之二萬六千六百元予臺電公司，並於臺電公司將全案移交偵
    查機關究辦後，自白上情。
二、案經法務部調查局澎湖縣調查站移送臺灣澎湖地方法院檢察署檢察官偵查起訴。
    理  由
一、前述犯罪事實，業據被告乙○○坦白承認，核與證人即臺電員工呂志吉、蘇紫英
    、盧和福、中華電信員工林靜音證述情節相符，並有領取退費收據、臺電公司用
    印申請書附卷可稽，被告自白有補強證據，且與事實相符，犯行足堪認定。
二、核被告所為，係犯貪污治罪條例第四條第一項第一款之侵占公有財物罪。辯護意
    旨雖認：被告係以非法方法，詐領前揭保證金，應構成同條例第五條第一項第二
    款之利用職務上機會詐取財物罪等語。然而，根據卷內臺電公司用印申請書所示
    ，被告領回前揭呼叫器保證金前，曾由各級主管核准辦理在案，顯見臺電公司已
    經同意被告向中華電信洽領該筆款項，自應認定被告取得保證金，係職務上之合
    法工作內容，並非詐欺行為，與所謂公務員利用職務上機會詐取財物罪名，並不
    相當，併此說明。而被告前後二次侵占公有財物犯行，均屬在擔任同一職務時所
    為，時間相距不遠，手法相同，所犯為構成要件相同之罪名，應依連續犯之規定
    以一罪論，並加重其刑。被告於偵查中自白犯罪，並自動繳交全部所得財物，有
    臺電辦事處送金簿一紙在卷可查，應依貪污治罪條例第八條第二項規定，減輕其
    刑。又被告侵占公有財物總金額為二萬六千六百元，在五萬元以下，僅係貪圖小
    利，且係因家中發生變故，開始犯行等情，業據偵查機關認定無訛，其貪污之情
    節應屬輕微，應依同條例第十二條第一項規定，減輕其刑。再被告所犯為法定本
    刑十年以上有期徒刑之罪，經前述刑度加減以後，宣告之本刑仍須超過二年六月
    ，但被告行為時有配偶及就讀小學之子女，有卷內被告全戶
    負擔家計，而依被告工作性質，收入應非寬裕，其因資力窘迫，又逢家中變故，
    致開始小額侵占公款，情節應有可堪憫恕之處，即使論處最低本刑，仍將入監服
    刑，對於犯罪後已經坦承犯行並繳回所得又深表悔悟之被告而言，殊無必要，對
    於社會之安定與被告家庭之境況而言，也無助益，因而依據刑法第五十九條之規
    定，酌減其刑，並就以上各該加重減輕其刑之部分，先加後遞減之。爰審酌被告
    並無前科，擔任公職十餘年來，除本次犯行以外，素行尚稱端正，有臺灣高等法
    院被告全國前案紀錄表、臺電公司製作之人員基本資料表附卷可稽，其因境遇不
    佳，心生貪念，致罹刑章，犯罪後坦白承認，已盡一切可能彌補犯罪所生之損害
    ，態度應值稱許，及其犯罪手段、品性、生活狀況、智識程度等一切情狀，從輕
    量處如主文所示之刑。由於被告所犯為貪污治罪條例之罪，並為有期徒刑之宣告
    ，應依同條例第十七條規定，併予宣告褫奪公權三年。此外，被告前無犯罪紀錄
    ，於調查中自白犯罪，應有悔悟之心，經本件偵審程序及所處非輕徒刑，當知警
    惕，已無再犯之虞，本院認其所處之刑以暫不執行為當，檢察官起訴書亦為相同
    之認定，因而宣告緩刑五年，以勵自新。
據上論斷，應依刑事訴訟法第二百九十九條第一項前段，貪污治罪條例第四條第一項
第一款、第八條第二項、第十二條第一項、第十七條、第十九條，刑法第五十六條、
五十九條、第三十七條第二項、第七十四條第一款，判決如主文。
本案經檢察官廖曉萍到庭執行職務。
中      華      民      國    九十三    年      十一      月    十九    日
                            臺 灣 澎 湖 地 方 法 院 刑 事 庭
                                  審判長法  官  管   安   露
                                        法  官  李   宛   玲
                                        法  官  陳   介   安
右正本證明與原本無異。
如不服本判決，應於送達後十日內，向本院提出上訴狀（須附繕本）。
中      華      民      國      九十三    年    十一      月    十九    日
                                        書記官  劉   竹   苞
附錄條文：貪污治罪條例第四條第一項第一款：
有左列行為之一者，處死刑、無期徒刑或十年以上有期徒刑，除死刑外，得併科十萬
元以下罰金：
一、盜賣、侵占或竊取公用器材、財物者。
